【裁判字號】    88,交上易,249
【裁判日期】    890131
【裁判案由】    過失傷害
【裁判全文】
臺灣高等法院高雄分院刑事判決    八十八年度交上易字第二四九號
    上  訴  人  台灣高雄地方法院檢察署檢察官
    被      告  甲○○○
右上訴人因被告過失傷害案件，不服臺灣高雄地方法院八十八年度交易字第二九一號
中華民國八十八年六月二十四日第一審判決（起訴案號：臺灣高雄地方法院檢察署八
十八年度偵字第五三四八號），提起上訴，本院判決如左：
      主  文
上訴駁回。
      事實及理由
一、本案經本院審理結果，認第一審以被告甲○○○犯刑法第二百八十四條第一項前
    段之普通過失傷害罪，判處有期徒刑七月，認事用法及量刑均無不當，應予維持
    ，並引用第一審判決書記載之事實、證據及理由。
二、被告甲○○○於本院審理中雖另稱：伊本身亦有受傷，肇事後，前去就醫，並非
    逃逸云云。惟查，證人葉文成於警訊時證稱：「當時有看到一部藍色小貨車，後
    有裝帆布，撞上一部機車，撞到之後，有稍停移動之後，就加速往旗山橋頭方向
    逃逸。我就開車隨後追去，記到車牌為Ρ四─七六００號，追到橋頭（延平一號
    、中華路口）就不知影了。」（見八十八年一月二十三日警訊筆錄）足徵被告
    甲○○○確屬肇事後逃逸，所辯肇事後前去就醫，並非逃逸云云，顯係飾詞，不
    足採信。
三、檢察官循告訴人乙○○之請求提起上訴，略以：被告甲○○○未考領小汽車駕駛
    執照，竟違法駕駛小貨車行經高雄縣旗山鎮○○路與延平路設有號誌交岔路口時
    ，疏未注意車前狀況，致撞及對向騎乘機車之告訴人，告訴人乙○○因而硬腦膜
    出血、左股骨骨折及右股骨骨折，被告甲○○○肇事後逃逸，迄今仍拒與告訴人
    乙○○和解，足見惡性非輕，原審從輕量刑，尚屬輕縱等語。惟按刑法二百八十
    四條第一項前段普通過失傷害罪，其法定本刑為六月以下有期徒刑、拘役或五百
    元以下罰金，就刑度而言，本屬較輕之罪。而本件被告甲○○○未考領有汽車駕
    駛執照駕車，因而致人受傷，依道路交通管理處罰條例第八十六條第一項規定，
    應加重其刑。惟該項加重最高限度為加重至二分之一，故加重後之最高法定刑，
    亦僅為九月以下有期徒刑。故原審判決審酌被告甲○○○無照駕車肇事，致被害
    人乙○○受傷，且事後未向警方報案，亦未在場等候處理警員前來處理即逕行逃
    逸，其肇事情節非輕，及被告多次到庭仍無法與告訴人達成和解等一切情狀，量
    處有期徒刑七月，其量刑核屬允當，並無輕縱可言。檢察官循告訴人乙○○之請
    求提起上訴指摘原判決量刑過輕，為無理由，應予駁回。
四、至於刑法第一百八十五條之四雖有駕駛動力交通工具肇事，致人死傷而逃逸者，
    處六月以上五年以下有期徒刑之明文，惟上開條文之增訂係民國八十八年四月二
    十一日經公布施行，被告甲○○○之行為在上開條文公布施行之前，依罪行法定
    主義之原則，自無上開條文之適用，併予敘明。
據上論結，應依刑事訴訟法第三百七十三條、第三百六十八條，判決如主文。
本案經檢察官羅正平到庭執行職務。
中    華    民    國     八十九     年       一       月     三十一   日
                              臺灣高等法院高雄分院刑事第三庭
                                  審判長法官  莊秋桃
﹖﹖﹖﹖﹖﹖                            法官  謝宏宗
                                        法官  陳中和
右正本證明與原本無異。
不得上訴。
                                      書記官  劉博文
中    華    民    國     八十九     年       二       月      三      日
附錄：本判決論罪科刑法條：
刑法二百八十四條第一項前段：
因過失傷害人者，處六月以下有期徒刑、拘役或五百元以下罰金。
                                                                        Ｄ
附件：
臺灣高雄地方法院刑事判決                        八十八年度交易字第二九一號
    公  訴  人  臺灣高雄地方法院檢察署檢察官
    被      告  甲○○○女四十一歲（民國○○○年○月○日生）
                        住屏東縣東港鎮○○路六二之二號
                        居屏東市○○鄉○○村○○路八號
                        身分證統一編號：Ｔ二二五九四號
右列被告因過失傷害案件，經檢察官提起公訴 (八十八年度偵字第五三四八號)，本
院判決如左：
    主  文
甲○○○因過失傷害人，處有期徒刑柒月。
    事    實
一、甲○○○未考領小汽車駕駛執照，於民國八十八年一月二十三日下午四時二十分
    許，駕駛牌照號碼P 四─七六００自小貨車，沿高雄縣旗山鎮○○路往高雄方向
    （起訴書誤為往內門鄉方向）行駛，行經該路與延平路設有號誌交岔路口時，應
    注意車前狀況，隨時採取必要之安全措施，以避免危險之發生，且依當時天候晴
    、日間有照明、路面乾燥、無缺陷、無障礙物、視距良好等情形，又無不能注意
    之情形，竟疏未注意車前狀況，適有沿該路對向駛來之由被害人乙○○所駕駛之
    牌照號碼PYR ─五六八號機車，無從閃避，兩車發生撞擊，乙○○因而受有硬腦
    膜出血、左股骨骨折及右股骨骨折之傷害。甲○○○於肇事後未向警方報案，亦
    未在場等候處理警員前來處理即自行逃逸。
二、案經乙○○訴由高雄縣警察局旗山分局移送臺灣高雄地方法院檢察署檢察官偵查
    起訴。
    理    由
一、訊據被告甲○○○承認有於右揭時、地無照駕車發生車禍，並致使被害人乙○○
    受傷之事實，核與被害人乙○○於偵審中指訴之情節、及現場目擊證人葉文成證
    述情形相符 (警卷第三頁 )；又依證人即到場處理警員徐亦田到庭證稱：本件是
    路人報案，伊到場時未看到被告貨車，經循線找到被告，被告才坦承肇事，現場
    遺留之前輪上方葉子板經比對與被告貨車符合 (本院八十八年六月十日審理筆錄
     )，並有高雄縣警察局道路交通事故調查報告表附現場圖乙份及照片多張、診斷
    證明書在卷可資佐證。被告雖稱其肇事後只將車開到路邊，並沒有開走云云，已
    前開被害人、證人等所稱情節相違，顯無可取，被害人指訴之事實，應屬實在。
    至肇事之交岔路口設有燈光號誌，肇事當時號誌正常運轉等情，亦據證人徐亦田
    證述明確，故肇事交岔路口並非號誌故障之交岔路口。又肇事雙方於肇事後均指
    稱對方違規闖紅燈以致肇事等情，因無證據可資證明，故難憑其二人互為矛盾之
    指述遽為認定，其二人此部分指述，均難採憑。
二、按未考領有汽車駕駛執照不得駕駛機車，道路交通管理處條例第二十一條第一項
    第一款所明定；又駕駛人應注意車前狀況，並隨時採取必要之安全措施，道路交
    通安全規則第一百十四條第二款、第九十四條第三項定有明文。此乃被告應注意
    並能注意之事項，而被告未考領汽車駕駛執照，業據被告供明在卷，其竟未注意
    車前狀況，致肇事使被害人受傷，顯有應注意能注意而不注意之過失之情形，被
    告之過失行為與被害人傷害間有相當因果關係，罪證明確，犯行堪以認定。
三、被告駕車肇事致人受傷，核其所為係犯刑法第二百八十四條第一項前段之過失傷
    害罪。被告未考領有汽車駕駛執照駕車，因而致人受傷，依道路交通管理處罰條
    例第八十六條第一項規定，應加重其刑。審酌被告無照駕車肇事，致被害人受傷
    ，且事後未向警方報案，亦未在場等候處理警員前來處理即逕行逃逸，其肇事情
    節非輕，及被告多次到庭仍無法與告訴人達成和解等一切情狀，酌情量處如主文
    所示之刑，以資懲儆。
據上論斷，應依刑事訴訟法第二百九十九條第一項前段，道路交通管理處罰條例第八
十六條第一項，刑法第二百八十四條第一項前段、罰金罰鍰提高標準條例第一條前段
，判決如主文。
中      華      民      國      八十八      年      六    月    二十四  日
                                  臺灣高雄地方法院交通法庭
                                      法  官
右為正本，係照原本作成，證明與原本無異。
如不服本判決，應於送達後十日內，向本院提出上訴狀。
                                      書記官
中      華      民      國    八十        年            月              日
附錄本判決論罪之法條：
刑法二百八十四條第一項前段
  因過失傷害人者，處六月以下有期徒刑、拘役或五百元以下罰金。


司法院資訊處製作；財團法人民間司法改革基金會備份。
